【裁判字號】    97,訴,1764
【裁判日期】    970530
【裁判案由】    毒品危害防制條例
【裁判全文】
臺灣板橋地方法院刑事判決              97年度訴字第1764號
公  訴  人  臺灣板橋地方法院檢察署檢察官
被      告  甲○○
                    （另案羈押於臺灣宜蘭看守所）
上列被告因違反毒品危害防制條例案件，經檢察官提起公訴（97
年度毒偵字第581 號、第1448號），本院依簡式審判程序判決如
下：
    主  文
甲○○施用第一級毒品，累犯，處有期徒刑玖月；扣案之第一級
毒品海洛因壹包（驗餘淨重零點捌參零零公克）沒收銷燬。又施
用第二級毒品，累犯，處有期徒刑陸月；扣案之第二級毒品甲基
安非他命貳包（驗餘合計淨重零點壹玖零捌公克）沒收銷燬。又
施用第一級毒品，累犯，處有期徒刑玖月；扣案之第一級毒品海
洛因壹包（驗餘淨重零點零參捌捌公克）沒收銷燬。又施用第二
級毒品，累犯，處有期徒刑陸月，扣案之第二級毒品甲基安非他
命壹包（驗餘淨重零點參捌柒捌公克）沒收銷燬。應執行有期徒
刑貳年貳月，扣案之第一級毒品海洛因壹包（驗餘淨重零點捌參
零零公克）、第二級毒品甲基安非他命貳包（驗餘合計淨重零點
壹玖零捌公克）、第一級毒品海洛因壹包（驗餘淨重零點零參捌
捌公克）、第二級毒品甲基安非他命壹包（驗餘淨重零點參捌柒
捌公克）均沒收銷燬。
    事  實
一、甲○○前因施用毒品案件，經本院以92年度毒聲字第1883號
    裁定送觀察、勒戒後，認無繼續施用毒品傾向，於民國92年
    7 月4 日執行完畢釋放，並由臺灣板橋地方法院檢察署檢察
    官以92年度毒偵字第1967號為不起訴處分確定。惟於上開觀
    察、勒戒執行完畢釋放後5 年內，又迭次施用第一級或第二
    級毒品，經：(一)本院以93年度簡字第3766號判處有期徒刑4
    月，嗣經本院第二審合議庭以93年度簡上字第611 號判決駁
    回上訴確定；(二)本院以94年度簡字第5936號判處有期徒刑5
    月確定；(三)本院以97年度訴字第618 號判處有期徒刑1 年2
    月、1 年2 月，應執行有期徒刑2 年2 月確定。另因竊盜案
    件，經臺灣高等法院以93年度上易字第1748號判處有期徒刑
    1 年確定，嗣與上揭(一)所示之有期徒刑4 月，合併定其應執
    行刑為有期徒刑1 年2 月確定。又因轉讓毒品案件，經本院
    以94年度訴字第2247號判處有期徒刑7 月確定，嗣與上揭(二)
    所示之有期徒刑5 月，合併定其應執行刑為有期徒刑11月確
    定。上開二件合併執行刑1 年2 月、11月，經接續執行，已
    於96年2月21日縮刑期滿執行完畢。
二、詎甲○○仍不知悔改，分別實行下列行為：
  (一)基於施用第一、二級毒品之犯意，於96年12月31日9 時許，
    在臺北縣中和市○○路381 號「日暉旅館」402 號房內，先
    以將海洛因摻入香菸內點燃吸用之方法，施用第一級毒品海
    洛因；其後，再以將甲基安非他命置入吸食器之玻璃球內燒
    烤吸聞所生煙氣之方法，施用第二級毒品甲基安非他命。嗣
    為警於96年12月31日14時50分許，在上址「日暉旅館」402
    號房查獲，並扣得第一級毒品海洛因1 包（淨重0.8320公克
    ，取樣0.0020公克鑑驗用罄，驗餘淨重0.8300公克）、第二
    級毒品甲基安非他命2 包（合計淨重0.1910公克，取樣0.00
    02公克，驗餘合計淨重0.1908公克），經警採集其尿液檢體
    送驗結果，呈嗎啡及甲基安非他命陽性反應，始悉上情。
  (二)基於施用第一、二級毒品之犯意，於97年1 月27日13時許，
    在臺北縣永和市○○路某朋友住處，以將海洛因摻入香菸內
    點燃吸用之方法，施用第一級毒品海洛因；另於同日16、17
    時許，在同一處所，以將甲基安非他命置於鋁箔紙上燒烤吸
    聞所生煙氣之方法，施用第二級毒品甲基安非他命。嗣為警
    於97年1 月27日20時30分許，在臺北縣中和市○○路431 號
    前查獲，並扣得第一級毒品海洛因1 包（淨重0.0400公克，
    取樣0.0012公克鑑驗用罄，驗餘淨重0.0388公克）、第二級
    毒品甲基安非他命1 包（淨重0.3880公克，取樣0.0002公克
    ，驗餘淨重0.3878公克），經警採集其尿液檢體送驗結果，
    呈嗎啡及甲基安非他命陽性反應，始悉上情。
三、案經臺北縣政府警察局中和分局報請臺灣板橋地方法院檢察
    署檢察官偵查起訴。本院於準備程序進行中，被告就被訴事
    實為有罪之陳述，經告知被告簡式審判程序之旨，並聽取當
    事人之意見後，裁定由受命法官獨任進行簡式審判程序。
    理  由
一、上揭事實，均據被告甲○○於本院審理時坦承不諱，且有事
    實欄第二項(一)、(二)所示之扣案物可資佐證。而上開扣案物，
    經送鑑驗結果，分別係第一級毒品海洛因、第二級毒品甲基
    安非他命無訛，第一次查獲之海洛因1 包，其淨重0.8320公
    克，取樣0.0020公克鑑驗用罄，驗餘淨重0.8300公克；甲基
    安非他命2 包，其合計淨重0.1910公克，取樣0.0002公克，
    驗餘合計淨重0.1908公克。第二次查獲之海洛因1 包，其淨
    重0.0400公克，取樣0.0012公克鑑驗用罄，驗餘淨重0.0388
    公克；甲基安非他命1 包，其淨重0.3880公克，取樣0.0002
    公克，驗餘淨重0.3878公克等情，有交通部民用航空局航空
    醫務中心97年5 月15日航藥鑑字第0972521 號、同年2 月19
    日航藥鑑字第0970768 號鑑定書各1 份在卷可憑。且被告先
    後二次為警查獲後，經警採集其尿液檢體送驗結果，均呈嗎
    啡及甲基安非他命陽性反應，此有臺北縣政府警察局中和分
    局犯罪嫌疑人姓名代碼對照表2 份、臺灣檢驗科技股份有限
    公司97年1 月17日、同年2 月18日濫用藥物檢驗報告各1 份
    附卷可稽，足以擔保被告之自白與事實相符，而堪採信。
二、按毒品危害防制條例於92年7 月9 日修正公布，自93年1 月
    9 日施行，其中第20條、第23條將施用毒品之刑事處遇程序
    ，區分為「初犯」及「5 年內再犯」、「5 年後再犯」。依
    其立法理由之說明：「初犯」，經觀察、勒戒或強制戒治後
    ，應為不起訴處分或不付審理之裁定；經觀察、勒戒或強制
    戒治執行完畢釋放後，「5 年內再犯」者，因其再犯率甚高
    ，原實施之觀察、勒戒及強制戒治既已無法收其實效，爰依
    法追訴或裁定交付審理。至於經觀察、勒戒或強制戒治執行
    完畢釋放後，「5 年後再犯」者，前所實施之觀察、勒戒或
    強制戒治已足以遮斷其施用毒品之毒癮，為期自新及協助其
    斷除毒癮，仍適用「初犯」規定，先經觀察、勒戒或強制戒
    治之程序。從而依修正後之規定，僅限於「初犯」及「5 年
    後再犯」二種情形，始應先經觀察、勒戒或強制戒治程序。
    倘被告於5 年內已再犯，經依法追訴處罰，縱其第3 次（或
    第3 次以上）再度施用毒品之時間，在初犯經觀察、勒戒或
    強制戒治執行完畢釋放5 年以後，已不合於「5 年後再犯」
    之規定，且因已於「5 年內再犯」，顯見其再犯率甚高，原
    實施觀察、勒戒或強制戒治，已無法收其實效，即應依該條
    例第10條處罰（最高法院95年第7 次刑事庭會議決定參照）
    。查被告有上揭事實欄第一項所示之觀察、勒戒及科刑處罰
    紀錄，有刑案資料查註紀錄表、臺灣高等法院被告前案紀錄
    表可憑。被告於92年7 月4 日觀察勒戒執行完畢釋放後5 年
    內，又迭次施用第一級或第二級毒品，經：(一)本院以93年度
    簡字第3766號判處有期徒刑4 月，嗣經本院第二審合議庭以
    93年度簡上字第611 號判決駁回上訴確定；(二)本院以94年度
    簡字第5936號判處有期徒刑5 月確定；(三)本院以97年度訴字
    第618 號判處有期徒刑1 年2 月、1 年2 月，應執行有期徒
    刑2 年2 月確定，故縱被告於本案再度施用毒品之時間，係
    在上開觀察、勒戒執行完畢5 年以後，揆諸前揭說明，仍應
    依毒品危害防制條例第10條規定處罰。綜上所述，本案事證
    明確，被告犯行堪予認定，應依法論科。
三、查海洛因、甲基安非他命分別係屬毒品危害防制條例所定之
    第一、二級毒品。是核被告所為，係犯毒品危害防制條例第
    10條第1 項之施用第一級毒品罪二罪，及同條第2 項之施用
    第二級毒品罪二罪。其持有第一級毒品海洛因、第二級毒品
    甲基安非他命之低度行為，各為施用之高度行為所吸收，均
    不另論罪。所犯上開四罪，犯意各別，行為互殊，應予分論
    併罰。又被告曾受如上揭事實欄第一項所示之有期徒刑執行
    完畢，有臺灣高等法院被告前案紀錄表可稽，其於受有期徒
    刑之執行完畢後，5 年以內故意再犯本件有期徒刑以上之上
    開四罪，均為累犯，應依刑法第47條第1 項加重其刑。爰審
    酌被告前因施用毒品，曾受觀察、勒戒之執行完畢，獲有不
    起訴處分之寬典，並迭經論罪科刑，部分已經執行完畢，仍
    不思戒斷惡習，再次漠視法令而犯本案，非但戕害健康，對
    於社會風氣、治安亦潛有相當危害，惟念其施用毒品所生惡
    害，實以自戕身心健康為主，對於他人生命、身體、財產等
    法益，尚無重大明顯之實害，且於本院審理時坦承犯行，態
    度尚佳等一切情狀，分別量處如主文所示之刑，並定其應執
    行刑，以示懲儆。扣案之海洛因1 包（淨重0.8320公克，取
    樣0.0020公克鑑驗用罄，驗餘淨重0.8300公克）、甲基安非
    他命2 包（合計淨重0.1910公克，取樣0.0002公克，驗餘合
    計淨重0.1908公克）、海洛因1 包（淨重0.0400公克，取樣
    0.0012公克鑑驗用罄，驗餘淨重0.0388公克）、甲基安非他
    命1 包（淨重0.3880公克，取樣0.0002公克，驗餘淨重0.38
    78公克），為本案查獲之第一、二級毒品，不問屬於犯人與
    否，均應依毒品危害防制條例第18條第1 項前段規定諭知沒
    收銷燬之。
據上論斷，應依刑事訴訟法第273 條之1 第1 項、第299 條第1
項前段，毒品危害防制條例第10條第1 項、第2 項、第18條第1
項前段，刑法第11條前段、第47條第1 項、第51條第5 款、第9
款，判決如主文。
本案經檢察官謝岳龍到庭執行職務。
中    華    民    國    97    年    5     月    30    日
                  刑事第十五庭  法  官  朱嘉川
以上正本證明與原本無異。
如不服本判決，應於送達後10日內向本院提出上訴狀（應敘述具
體理由，並附繕本）。
                                書記官  陳聖儒
中    華    民    國    97    年    6     月    5     日
附錄本案論罪科刑法條全文：
毒品危害防制條例第10條：
施用第一級毒品者，處6 月以上5 年以下有期徒刑。
施用第二級毒品者，處3 年以下有期徒刑。


司法院資訊處製作；財團法人民間司法改革基金會備份。
